【裁判字號】    91,訴,2991
【裁判日期】    920110
【裁判案由】    毒品危害防制條例
【裁判全文】
臺灣臺中地方法院刑事判決                        九十一年度訴字第二九九一號
    公  訴  人  臺灣臺中地方法院檢察署檢察官
    被      告  甲○○  女  二.
右列被告因毒品危害防制條例案件，經檢察官提起公訴（九十一年度毒偵字第一七四
九、二一五一、二九九六號），本院判決如左：
    主  文
甲○○連續施用第一級毒品，累犯，處有期徒刑拾月。又連續施用第二級毒品，累犯
，處有期徒刑陸月。應執行有期徒刑壹年。
    事  實
一、甲○○曾因違反肅清煙毒條例及麻醉藥品管理條例案件，經法院判處有期徒刑三
    年二月及八月，並定其應執行有期徒刑三年七月確定，嗣於民國八十四年二月二
    十七日入監執行，於八十五年九月五日縮短刑期假釋出監，指揮書執畢日期為八
    十七年八月九日，縮刑期滿日期為八十七年七月十四日。惟其猶不知悔改，又因
    施用毒品案件，經本院以八十九年度毒聲字第一七九三號刑事裁定送觀察、勒戒
    後，認無繼續施用毒品之傾向，由臺灣臺中地方法院檢察署檢察官於八十九年四
    月二十日（公告日期為八十九年四月二十四日）以八十九年度毒偵字第一九０六
    號不起訴處分書為不起訴處分確定。詎其復分別基於施用第一級毒品海洛因與施
    用第二級毒品安非他命之概括犯意，自九十一年二月中旬某日起至九十一年五月
    二十九日止，連續在台中市其友人住處，將第一級毒品海洛因以食鹽水稀釋後，
    再以注射針筒注射於手臂血管內之方式，施用第一級毒品海洛因多次；另於九十
    一年三月二十八日前一、二日之某時許與九十一年四月三十日之前一、二日某時
    許，連續在台中市其友人住處，以打火機將玻璃球加熱而吸食所產生白煙之方式
    ，施用第二級毒品安非他命二次。嗣因其係列管毒品人口，而分別於九十一年三
    月二十八日經台中市警察局第五分局採集其尿液檢體送驗；於九十一年四月三十
    日十六時許，台中市警察局刑警隊偵查員在台中縣大肚鄉○○段社腳小段一八六
    之二號處搜索時，甲○○同意採驗尿液送驗；另於九十一年五月三十日二十三時
    三十分許，在台中市○○區○○路與大鵬路口，為警盤查並扣得甲○○所有預備
    供施用毒品所用之注射針筒一支，而先後查獲。嗣經本院於九十一年十月一日以
    九十一年度毒聲字第一七一三號刑事裁定送觀察、勒戒後，認有繼續施用毒品之
    傾向，而再經臺灣臺中地方法院檢察署檢察官於九十一年十一月二十八日，以九
    十一年度聲戒字第一一六六號聲請書向本院聲請裁定令入戒治處所施以強制戒治
    。
二、案經台中市警察局移送及台中市警察局第五分局報請臺灣臺中地方法院檢察署檢
    察官偵查起訴。
    理  由
一、訊據被告除否認於九十一年三月二十八日前一、二日之某時許施用第二級毒品安
    非他命外，其餘事實則均坦承不諱，並辯稱其僅於九十一年四月間施用過一次安
    非他命，並未於九十一年三月二十八日前一、二日之某時許施用第二級毒品安非
    他命云云。然查：
（一）被告於九十一年三月二十八日前一、二日之某時許，亦有施用第二級毒品安非
      他命之事實，業據被告於偵查中供承不諱（見臺灣臺中地方法院檢察署九十一
      年度毒偵字第二一五一號卷第二四頁），且其餘前揭事實業據被告甲○○於偵
      查中及本院審理時坦承不諱，並有台中市警察局刑警隊委託鑑驗尿液代號與真
      實姓名對照表一份、台中市警察局刑警隊二組委託鑑驗尿液代號與真實姓名對
      照表一份、台中市衛生局煙毒尿液檢驗成績書二份、列管毒品人口尿液檢體採
      集送驗紀錄表一份、中山醫學大學附設醫院藥物濫用檢測中心篩檢報告一份、
      扣押筆錄一份、扣押物品目錄表一份、臺灣臺中地方法院檢察署檢察官八十九
      年度毒偵字第一九０六號不起訴處分書一份、本院九十一年度毒聲字第一七一
      三號刑事裁定一份、臺灣臺中看守所九十一年十一月二十六日中所正衛字第０
      九一０００三六五四號函及所附有無繼續施用毒品傾向證明書等資料、臺灣臺
      中地方法院檢察署檢察官九十一年度聲戒字第一一六六號聲請書一份等在卷可
      稽。
（二）按「犯第十條之罪者，檢察官應先將被告送勒戒處所觀察、勒戒，其期間不得
      逾一月。」、「經觀察、勒戒後，無繼續施用毒品傾向者，應由檢察官為不起
      訴之處分；有繼續施用毒品之傾向者，由檢察官聲請法院裁定令入戒治處所施
      以強制戒治，其期間為一年。但自首者，得以保護管束代之」、「依前項規定
      為不起訴處分後，五年內再犯第十條之罪，經觀察、勒戒後，認有繼續施用毒
      品之傾向或三犯以上者，不適用前項之規定。但應由檢察官聲請法院裁定先令
      入戒治處所施以強制戒治。」，毒品危害防制條例第二十條第一、二、三項定
      有明文。再按海洛因、安非他命分別係毒品危害防制條例第二條第二項第一、
      第二款所規定之第一級、第二級毒品。查被告前因施用毒品案件，經觀察、勒
      戒後，認無繼續施用之傾向，而經臺灣臺中地方法院檢察署檢察官為不起訴處
      分，其於不起訴處分後五年內，再施用毒品而經觀察、勒戒後，認有繼續施用
      毒品之傾向，而經檢察官向本院聲請裁定令入戒治處所施以強制戒治等事實，
      業如前述，則被告係犯毒品危害防制條例第十條第一、二項之罪，殆無疑義。
（三）綜上所述，被告所辯無非事後圖卸刑責之詞，不足採信。本件事證明確，被告
      犯行洵堪認定。
三、核被告所為，係犯毒品危害防制條例第十條第一、二項之施用第一、二級毒品罪
    。其施用前持有海洛因、安非他命之低度行為，已為施用之高度行為所吸收，均
    不另論罪。被告先後多次施用第一級毒品海洛因、第二級毒品安非他命之犯行，
    均時間緊接，犯罪構成要件相同，顯係基於概括犯意為之，均屬連續犯，依刑法
    第五十六條之規定，應以一罪論，並分別加重其刑；至公訴人起訴事實僅敘及被
    告於九十一年三月月二十八日之前一、二日起至九十一年五月二十八日二十二時
    止，施用第一級毒品海洛因之犯行，而未敘及其其餘施用第一級毒品海洛因之犯
    行，然該部分與起訴部分既具連續犯之裁判上一罪之關係，應為起訴效力所及，
    本院自得併予審究。另查被告曾違反肅清煙毒條例及麻醉藥品管理條例案件，經
    法院判處有期徒刑三年二月及八月，並定其應執行有期徒刑三年七月確定，嗣於
    八十四年二月二十七日入監執行，於八十五年九月五日縮短刑期假釋出監，指揮
    書執畢日期為八十七年八月九日，縮刑期滿日期為八十七年七月十四日，此有臺
    灣高等法院被告全國前案紀錄表及臺灣台中地方法院檢察署刑案資料查註紀錄表
    各一份在卷可憑；被告於前案有期徒刑執行完畢後，五年以內再犯本件有期徒刑
    以上之罪，屬累犯，應依刑法第四十七條之規定，就其所犯前開二罪均加重其刑
    ，並遞加重之。而被告所犯前開二罪間，犯意各別，行為互殊，應予分論併罰。
    爰審酌被告犯罪之動機、目的、手段及其前經觀察、勒戒，並經檢察官不起訴處
    分後猶故態復萌，再次施用毒品不輟，無視於毒品對自身健康之戕害及國家對杜
    絕毒品犯罪之禁令，惟施用毒品者均有相當程度之生理成癮性及心理依賴性，其
    犯罪心態與一般刑事犯罪之本質並不相同，應側重適當之醫學治療及心理矯治為
    宜，及被告犯罪後坦承大部分犯行（僅否認部分施用第二級毒品安非他命之犯行
    ）之態度等一切情狀，就其所犯前開二罪分別量處如主文所示之刑，並定其應執
    行之刑。復查數罪併罰中之一罪，依刑法規定得易科罰金，若因與不得易科之他
    罪併合處罰結果而不得易科罰金時，原可易科部分所處之刑，自亦毋庸為易科折
    算標準之記載（大法官會議解釋第一四四號參照）；故被告因施用第二級毒品而
    處有期徒刑陸月部分，自亦毋庸為易科折算標準之記載。
四、又毒品危害防制條例第十八條第一項前段所稱「專」供施用毒品之器具，係指器
    具本身性質上「專」供施用毒品之用者為限，若通常可以供他項用途之器具，以
    之代用，或將本供為他用途之器具拼湊後，以供施用，均非屬之（見台灣高等法
    院八十八年法律座談會研討結果）；則被告於前開時、地為警查獲所扣得之注射
    針筒一支，雖係供被告預備施用第一級毒品海洛因之用，惟該注射針筒通常可供
    其他醫療上注射用途，則尚不得依前開規定宣告沒收銷燬之。且供犯罪預備之物
    ，須法律有規定處罰其預備犯罪之行為，始得依刑法第三十八條第一項第二款之
    規定宣告沒收；若預備行為在法律上不成立犯罪，即無依據該條款沒收之可言（
    最高法院七十六年度台上字第寺三二二號判決、臺灣高等法院座談會研究意見參
    照）。則前開扣案之注射針筒一支，係被告所有預備供施用第一級毒品海洛因所
    用之物，業據被告供述在卷，而預備施用第一級毒品海洛因在法律上復未見處罰
    明文，又且別無證據足資證明該注射針筒係違禁物，依前開說明，爰不另宣告沒
    收。至被告加熱玻璃球以施用第二級毒品安非他命所用之打火機及玻璃球均非被
    告所有，亦據被告供述在卷，且別無證據足資證明係違禁物，復未扣案，爰不另
    宣告沒收。而其餘各次被告施用第一級毒品海洛因所用之注射針筒，已丟棄而不
    存在（除前開扣案部分外），業據被告供述在卷，且別無證據足資證明係違禁物
    ，亦不另宣告沒收。
五、據上論斷，應依刑事訴訟法第二百九十九條第一項前段，毒品危害防制條例第十
    條第一、二項、第二十條第三項，刑法第十一條前段、第五十六條、第四十七條
    、第五十一條第五款，判決如主文。
中      華      民      國      九十二      年      一      月    十    日
                                臺灣臺中地方法院刑事第七庭
                                        法  官  陳  卿  和
右正本證明與原本無異。
如不服本判決，應於判決送達後十日內向本院提出上訴狀( 應附繕本 )，上訴於臺灣
高等法院臺中分院。
                                        書記官
中      華      民      國      九十二      年      一      月    十    日
【附錄本案論罪科刑法條全文】
毒品危害防制條例第十條第一項、第二項：
施用第一級毒品者，處六月以上五年以下有期徒刑。
施用第二級毒品者，處三年以下有期徒刑。


司法院資訊處製作；財團法人民間司法改革基金會備份。
